【裁判字號】    99,上易,819
【裁判日期】    990804
【裁判案由】    電子遊戲場業管理條例
【裁判全文】
臺灣高等法院臺中分院刑事判決         99年度上易字第819號
上  訴  人
即  被  告  乙○○
上列上訴人因電子遊戲場業管理條例案件，不服臺灣南投地方法
院98年度易字第296號中華民國99年4月20日第一審判決（起訴案
號：臺灣南投地方法院檢察署98年度偵字第1746號），提起上訴
，本院判決如下：
    主      文
上訴駁回。
    事實及理由
一、本案經本院審理結果，認第一審判決認事用法及量刑均無不
    當，應予維持，並引用第一審判決書記載之事實、證據及理
    由（如附件） 。
二、上訴人即被告乙○○上訴意旨略以：另案業者陳瑞麟營業地
    點遷往草屯鎮○○街，並未向南投縣政府申請辦理營業事業
    登記證住址變更，該案業經檢察官不起訴處分，本案情節與
    該案相同，亦不應論罪；且伊係向王說霞合法受讓營利事業
    登記證，應屬已合法辦理營利事業登記證，至伊營業地點變
    更後並非故意不申請變更登記，乃係南投縣政府不受理云云
    。惟查，被告所提出之台灣南投地方法院檢察署91年度偵字
    第39號不起訴處分書，係案外人陳瑞麟本即領有營業事業登
    記證、營業級別證，因遷址未辦理變更登記為警查獲後經檢
    察官不起訴處分，與本案被告係僅持有他人名義之營業事業
    登記證，且未有營業級別證，二者案情內容迴異，不能同觀
    ，被告據該不起訴處分書執為抗辯，委無可採。又電子遊戲
    場業管理條例第8條及第12條對於電子遊戲場業之負責人及
    經營場所均有一定限制，主管機關於負責人未符合該條例第
    12條第1項之條件時，除撤銷該負責人登記外，亦可一併撤
    銷營利事業登記。而主管機關為達上開審查電子遊戲場業之
    目的，立法者乃於該條例第10條規定電子遊戲場業應辦理公
    司或商業登記，於98年4月13日修正施行前同條例第15條規
    定電子遊戲場業應辦理營利事業登記，並於同條例第22條設
    有刑罰之處罰。故經營電子遊戲場業遇有變更負責人或變更
    營業場所之情形，應辦理負責人或營業場所之變更，於辦理
    負責人或營業場所變更登記前，尚難認其為合法經營。查被
    告於95年1月4日，由王說霞受讓取得之營利事業登記證，登
    記證上記載負責人為王說霞，所在地為南投縣草屯鎮○○路
    62號，均非本案之被告乙○○及營業地址；又營利事業登記
    證並非有價證券，於法律評價上，並不具有價性及流通性，
    行為人並不因取得一紙營利事業登記證即可認為其已辦理營
    利事業登記，仍應視該營利事業登記證內容是否足以表彰其
    現狀之營業狀態，被告前由王說霞受讓取得之營利事業登記
    證，並不足以表彰及認定被告就其於南投縣草屯鎮○○里○
    ○街64號1樓之「紅寶石遊藝場」已辦理營利事業登記。且
    本案被告係於98年3月7日，始於南投縣草屯鎮○○里○○街
    64號1樓經營「紅寶石遊藝場」，就此而言，並非於89年2月
    5日電子遊戲場業管理條例施行前即已領有營利事業登記證
    ，自與98年4月13日修正施行前電子遊戲場業管理條例第38
    條規定之情形有間，本案亦無該條例第38條規定之適用等情
    ，業據原審論述綦詳，被告辯稱其已領有營利事業登記證云
    云，即非可採，此外，被告在本院亦未提出其他有利之證據
    及辯解，其徒執陳詞否認犯行而指摘原判決不當，洵屬無據
    ，其上訴無理由，應予駁回。
三、據上論斷，應依刑事訴訟法第373條、第368條，判決如主文
    。
本案經檢察官甲○○到庭執行職務。
中    華    民    國    99    年    8     月    4     日
            刑事第二庭    審判長法  官  姚  勳  昌
                                法  官  張  智  雄
                                法  官  林  欽  章
以上正本證明與原本無異。
不得上訴。
                                書記官  卓  佳  儀
中    華    民    國    99    年    8     月    4     日
附  件：
臺灣南投地方法院刑事判決               98年度易字第296號
公  訴  人  臺灣南投地方法院檢察署檢察官
被      告  乙○○  男  45歲（民國○○年○○月○○日生）
                    身分證統一編號：Ｚ000000000號
                    住南投縣草屯鎮○○里○○路332巷45號
                    居南投縣草屯鎮○○路○段33巷32號
            張淑君  女  38歲（民國○○年○○月○○日生）
                    身分證統一編號：Ｚ000000000號
                    住台中縣大雅鄉○○村○○○路96巷1弄3
                    號
                    居南投縣草屯鎮新厝里建興巷27號
上列被告等因違反電子遊戲場業管理條例案件，經檢察官聲請簡
易判決處刑（98年度偵字第1746號），本院南投簡易庭認不宜以
簡易判決處刑，簽由本院刑事庭改依通常程序審理，本院判決如
下：
    主  文
乙○○共同犯電子遊戲場業管理條例第二十二條之非法營業罪，
處有期徒刑肆月，如易科罰金，以新臺幣壹仟元折算壹日。扣案
如附表編號1至11所示之物，均沒收。
張淑君共同犯電子遊戲場業管理條例第二十二條之非法營業罪，
累犯，處拘役拾伍日，如易科罰金，以新臺幣壹仟元折算壹日。
扣案如附表編號1至11所示之物，均沒收。
    事  實
一、張淑君於民國94年間，因施用第一級毒品案件，經臺灣臺中
    地方法院94年度訴字第2438號判決判處有期徒刑11月確定（
    下稱第案）；又於95年間，因施用第一級毒品案件，經同
    法院96年度訴字第451號判決判處有期徒刑1年確定（下稱第
    案）；又於95年間，因偽造文書案件，經同法院96年度簡
    字第89號判決判處有期徒刑4 月確定（下稱第案），嗣因
    中華民國九十六年罪犯減刑條例公布施行，上開第至案
    再經同院96年度聲減字第222號裁定分別減為有期徒刑5月又
    15 日、6月及2月確定，甫於97年2月15日縮刑期滿執行完畢
    。乙○○與張淑君均明知未依電子遊戲場業管理條例規定辦
    理電子遊戲場業之營利事業登記，不得經營電子遊戲場業，
    二人竟共同基於違法經營電子遊戲場業之犯意聯絡，自98年
    3 月7日起至98年3月25日許，在址設南投縣草屯鎮○○里○
    ○街64號1 樓之「紅寶石遊藝場」，由乙○○提供電子遊戲
    機「野蠻世界電玩」2台、「超悟空電玩」5台、「北斗的拳
    電玩」6台、「森的石松電玩」1台、「鬼武者電玩」3 台、
    「加奈子電玩」5台、「禿鷹電玩」2台（以上電子遊戲機均
    含IC板），共24台機台，擺放在店內插電營業，並以每月新
    臺幣（下同）2萬1千元雇用張淑君從事看顧機台及為客人兌
    換代幣之工作，而共同經營電子遊戲場業。嗣於98年3月 25
    日17時許，為警持搜索票至上開「紅寶石遊藝場」執行搜索
    ，而當場查獲，始知悉上情，並扣得乙○○所有供本件犯罪
    所用之如附表編號1至11所示之物。
二、案經南投縣政府警察局草屯分局報告臺灣南投地方法院檢察
    署檢察官偵查後聲請簡易判決處刑。
    理  由
壹、程序部分
一、按案件曾經判決確定者，應諭知免訴判決，刑事訴訟法第30
    2條第1款固有明文。查被告乙○○前因涉嫌違反電子遊戲場
    業管理條例第22條案件，由檢察官提起公訴，經本院96年度
    易字第73號判決無罪，嗣經檢察官提起上訴，經臺灣高等法
    院臺中分院96年度上易字第552 號判決駁回上訴，該案件檢
    察官所起訴之事實為：被告乙○○係址設南投縣草屯鎮○○
    路62號「紅寶石遊藝場」之負責人，明知該遊戲場登記所經
    營事業為柏青哥電動玩具遊戲場，依法不得經營電子遊戲場
    業，竟自95年8月19 日某時許起，未依法辦理營利事業登記
    ，即擅自在上開營業處所，設置電子遊戲機，嗣於同年10月
    19日11時許，經南投縣政府會同及南投縣政府警察局草屯分
    局警員在上址查獲擺設「超悟空」4臺、「八代將軍」1臺、
    「加奈子」1臺、「北斗拳」1臺、「單機」3臺、「馬場大
    亨」1臺、「BAR」2臺、「鬥地主」2臺、「梭哈」2臺、「
    水果盤」3臺、「滿貫大亨」2臺及「3PK─II」4臺共35臺，
    以之營業，供不特定人把玩，此有本院96年度易字第73號判
    決影本及臺灣高等法院臺中分院96年度上易字第552 號判決
    影本各1 份在卷足憑（見本院卷第23至28頁）。而本案檢察
    官起訴被告乙○○經營「紅寶石遊藝場」之地址為南投縣草
    屯鎮○○里○○街64號1 樓，擺放之電子遊戲機為如附表所
    示之物，經核上開二案之犯罪事實，被告乙○○雖屬同一，
    然被告乙○○經營電子遊戲場業之時間、地點不同，擺放之
    電子遊戲機亦不同，電子遊戲場業之名稱並無專有性，尚不
    能被告乙○○經營之電子遊戲場之名稱相同即認定為同一營
    業行為，是被告乙○○上開二案顯屬二次獨立之經營行為，
    其所涉犯罪事實不同，自非同一案件，尚不生曾經判決確定
    之問題，合先敘明。
二、證據能力部分：
(一)、按除顯有不可信之情況外，公務員職務上製作之紀錄文書、
    證明文書得為證據，同法第159條之4第1 款定有明文。查卷
    附南投縣政府營利事業登記（投建商營字第00028552-1號）
    影本，係南投縣政府該管承辦人員，於王說霞辦理營利事業
    登記後，依王說霞申請所核發之營利事業登記證，為該管公
    務員基於職權，公務上所製作之證明文書，經本院審酌該文
    書之作成並無顯不可信之情形，依上開規定，應得為證據。
(二)、次按被告以外之人（包括證人、鑑定人、告訴人、被害人及
    共同被告等）於審判外之陳述雖不符刑事訴訟法第159條之1
    至之4等4條之規定，而經當事人於審判程序同意作為證據，
    法院審酌該言詞陳述或書面陳述作成時之情況，認為適當者
    ，亦得為證據；當事人、代理人或辯護人於法院調查證據時
    ，知有刑事訴訟法第159條第1項不得為證據之情形，而未於
    言詞辯論終結前聲明異議者，視為有前項之同意，同法第15
    9條之5定有明文。立法意旨在於傳聞證據未經當事人之反對
    詰問予以核實，原則上先予排除。惟若當事人已放棄反對詰
    問權，於審判程序中表明同意該等傳聞證據可作為證據；或
    於言詞辯論終結前未聲明異議，基於尊重當事人對傳聞證據
    之處分權，及證據資料愈豐富，愈有助於真實發見之理念，
    且強化言詞辯論主義，使訴訟程序得以順暢進行，上開傳聞
    證據亦均具有證據能力。查證人乙○○於警詢之證述、卷附
    轉讓契約書、南投縣政府警察局草屯分局草屯派出所刑案現
    場地圖，均為被告以外之人於審判外之陳述，為傳聞證據，
    然被告及檢察官於本院準備程序中，對於上開證據之證據能
    力俱不爭執，同意作為證據（見本院卷第96至97頁），且上
    開證據內容，業經本院審理時予以提示並告以要旨，且各經
    檢察官、被告表示意見，本院審酌上開證據作成之過程，並
    無不適當之情形，認為以之作為本案之證據亦屬適當，是依
    上開刑事訴訟法第159條之5第1項之規定，上開證據應有證
    據能力。
(三)、再按傳聞法則乃對於被告以外之人於審判外之言詞或書面陳
    述而為之規範。卷附現場照片51張（見偵查卷第39至64頁）
    ，該照片內容均係傳達拍攝時現場情況，透過影像所傳達的
    情形與拍攝當時現場情形，在內容上的一致性，是透過科學
    、機械之方式，對於所拍攝內容所為忠實且正確之紀錄，拍
    攝影像並不存在人對現實情形的知覺、記憶所經常發生的表
    現錯誤，是認照片之性質係非供述證據，則無傳聞法則之適
    用，以上證物與本案待證事實均具有自然之關聯性，且無證
    據證明係公務員違法取得之物，依法自得作為證據，附此敘
    明。
貳、實體部分
一、訊據被告乙○○固承認有於上開時、地，擺放如附表所示之
    物，並雇用被告張淑君，經營「紅寶石遊藝場」之事實，惟
    矢口否認有何違法經營電子遊戲場業之犯行，辯稱：伊於95
    年1月4日，向王說霞購買「紅寶石遊藝場」之營利事業登記
    證，是其經營之「紅寶石遊藝場」業已合法取得營利事業登
    記證。又依89年2月3日公布施行之電子遊戲場業管理條例第
    38 條規定，本條例施行前已領有營利事業登記證者，於6個
    月內需申請營業級別證，縱未申請營業級別證，依同條第2
    項規定，僅屬行政裁罰之問題，伊之所以未能取得營業級別
    證及辦理營利事業登記證上負責人、營業場所之變更，係因
    南投縣政府不同意伊辦理變更，伊並非違法營業云云。被告
    張淑君則辯稱：伊只是去「紅寶石遊藝場」工作上班，工作
    後知道負責人是乙○○，伊知道店內有掛一張營利事業登記
    證，但那張證書掛得很高，伊沒有注意看內容，不知道營利
    事業登記證之內容與事實不符云云。
二、認定犯罪事實所憑之證據及理由
(一)、被告乙○○係址設南投縣草屯鎮○○里○○街64號1 樓「紅
    寶石遊藝場」之實際負責人，由被告乙○○提供電子遊戲機
    「野蠻世界電玩」2台、「超悟空電玩」5台、「北斗的拳電
    玩」6台、「森的石松電玩」1台、「鬼武者電玩」3台、「
    加奈子電玩」5台、「禿鷹電玩」2台（以上電子遊戲機均含
    IC板），共24台機台，擺放在店內插電營業，從事電子遊戲
    場業，並以每月2萬1千元之薪資雇用被告張淑君負責打掃及
    幫客人兌換代幣等工作之事實，業據被告乙○○及張淑君於
    警詢、本院訊問、準備程序及審理中均供述明確（見警卷第
    8至10、15頁、本院卷第63、65、85、86 頁），復有南投縣
    政府警察局草屯分局草屯派出所刑案現場地圖附卷可查（見
    偵查卷第26頁），並有扣案如附表所示之物可資佐證，上開
    事實，應堪予採信。
(二)、按電子遊戲場業管理條例業於89年2月3日公布，依該條例第
    39條及中央法規標準法第13規定，該條例已自同年2月5日生
    效，依該條例第3 條規定：「本條例所稱電子遊戲場業，指
    設置電子遊戲機供不特定人益智娛樂之營利事業。」所謂「
    電子遊戲機」依同條例第4條第1項規定，係指利用電、電子
    、電腦、機械或其他類似方式操縱，以產生或顯示聲光影像
    、圖案、動作之遊樂機具，或利用上述方式操縱鋼珠或鋼片
    發射之遊樂機具。但未具影像、圖案，僅供兒童騎乘者，不
    包括在內。其分類包括益智類、鋼珠類及娛樂類。98年4 月
    13日修正施行前同條例第11條第1 項規定，電子遊戲場業於
    申請營利事業登記、遷址時，除應依相關法令辦理外，應向
    直轄巿、縣（巿）主管機關申請核發營利事業登記證及營業
    級別證，並辦理下列事項之登記：一、營業級別。二、機具
    類別。三、營業場所管理人。四、營業場所之地址。再按98
    年4月13日修正施行前該條例第15 條規定：「未依本條例規
    定辦理營利事業登記者，不得經營電子遊戲場業。」所謂「
    辦理營利事業登記」係兼指依同條例第11條規定，向直轄市
    、縣（市）主管機關申請核發「營利事業登記證」及「營利
    級別證」，辦理營業級別、機具類別、營業場所管理人及營
    業場所地址之登記而言（司法院大法官會議釋字第646 號解
    釋理由書參照）。是依上開規定及大法官會議解釋理由書之
    意旨，98年4月13 日修正施行前電子遊戲場業管理條例第15
    條所稱之「依本條例辦理營利事業登記」，係指電子遊戲場
    業負責人於申請營利事業登記時，依同條例第11條第1 項規
    定，應向直轄市、縣（市）主管機關申請核發「營利事業登
    記證」及「營業級別證」，並辦理營業級別、機具類別、營
    業場所管理人、營業場所之地址之登記而言。是倘行為人未
    領有「營利事業登記證」及「營業級別證」而經營電子遊戲
    場業，自屬「未依本條例辦理營利事業登記」，而違反同條
    例第15條之情形。
(三)、查本件被告乙○○就其址設南投縣草屯鎮○○里○○街64號
    1 樓，其所經營「紅寶石遊藝場」之電子遊戲場業而言，被
    告乙○○尚未依電子遊戲場業管理條例第11條向主管機關申
    請核發負責人為乙○○，所在地為南投縣草屯鎮○○里○○
    街64號1 樓之「營利事業登記證」及「營業級別證」乙節，
    ，業據被告乙○○自承在卷，足認被告乙○○就其所經營址
    設南投縣草屯鎮○○里○○街64號1 樓之「紅寶石遊藝場」
    ，尚未辦理營利事業登記。
(四)、被告乙○○雖辯稱：其已自王說霞合法受讓營利事業登記證
    ，是其所經營之「紅寶石遊藝場」已合法辦理營利事業登記
    證云云。惟按電子遊戲場業管理條例第8 條規定：「電子遊
    戲場申請設立時，其營業場所應符合下列規定：一、營業場
    所位於實施都市計畫地區者，應符合都市計畫法及都市土地
    使用分區管制之規定；於非都市計畫地區者，應符合區域計
    畫法及非都市土地使用管制之規定。二、營業場所建築物之
    構造、設備，應符合建築法令之規定。三、營業場所之消防
    安全設備，應符合消防法令之規定。」。98年4月13 日修正
    施行前同條例第12條規定：「電子遊戲場業之負責人或營業
    場所管理人有下列情形之一者，不得充任之；其已充任者，
    由主管機關撤銷其負責人或營業場所管理人之登記：一、無
    行為能力人或限制行為能力人。二、曾犯組織犯罪防制條例
    或槍砲彈藥刀械管制條例規定之罪，經有罪判決確定者。三
    、經依檢肅流氓條例裁處感訓處分確定者。四、曾犯刑法第
    十六章妨害風化、第十七章第240條至第243條、第二十一章
    第267條、第268條或第298條第2項之罪，經判決確定執行完
    畢或赦免後未滿五年，或受緩刑宣告尚未期滿者。五、曾犯
    肅清煙毒條例或麻醉藥品管理條例之罪，經判決確定執行完
    畢或赦免後未滿五年，或受緩刑宣告尚未期滿者。六、曾犯
    毒品危害防制條例之罪，經觀察、勒戒、強制戒治、判決確
    定執行完畢或赦免後未滿五年，或受緩刑宣告尚未期滿者。
    七、曾經判處有期徒刑五年以上之刑確定，經執行完畢或赦
    免後未滿五年者。八、曾經營電子遊戲場業，被撤銷營利事
    業登記未滿三年者。前項經主管機關撤銷其負責人登記之獨
    資事業，一併撤銷其營利事業登記。」，是電子遊戲場業管
    理條例對於電子遊戲場業之負責人及經營場所均有一定之限
    制，且主管機關於負責人未符合該條例第12條第1 項之條件
    時，除撤銷該負責人登記外，亦可一併撤銷營利事業登記。
    此乃因電子遊戲場業性質特殊，其營業涉及社會安寧、善良
    風俗及國民身心健康等問題，立法者於規範電子遊戲場業時
    ，對於經營電子遊戲場業之負責人及營利事業所在地有一定
    條件之限制，從而，電子遊戲場業之負責人及營業所在地具
    有法律地位上之重要性，主管機關並應對電子遊戲場業有無
    符合上開限條件為實質審查，電子遊戲場業需符合上開負責
    人及營業場所地點之限制，始能認該電子遊戲場業之經營合
    法，與一般營業負責人變更或營業場所變更，無需經主管機
    關審查負責人要件或營業場所地點要件之情形，顯然不同，
    而主管機關為達上開審查電子遊戲場業之目的，立法者乃於
    該條例第10條規定電子遊戲場業應辦理公司或商業登記，於
    98年4月13日修正施行前同條例第15 條規定電子遊戲場業應
    辦理營利事業登記，並於同條例第22條設有刑罰之處罰。是
    經營電子遊戲場業遇有變更負責人或變更營業場所之情形，
    自應依上開規定，辦理負責人或營業場所之變更，其於辦理
    負責人或營業場所變更登記前，尚難認其為合法經營電子遊
    戲場業。經查，被告乙○○於95年1月4日，自王說霞受讓取
    得之營利事業登記證，登記證上記載負責人為王說霞，所在
    地為南投縣草屯鎮○○路62號，此據被告乙○○供述明確，
    並有營利事業登記證影本及轉讓契約書影本各1 紙在卷可查
    （見偵查卷第24、25頁），是被告乙○○曾自王說霞受讓取
    得營利事業登記證1 紙之事實固堪認定。然依該「營利事業
    登記證」所載內容觀之，該營利事業登記證僅足以表彰負責
    人王說霞就其所經營址設南投縣草屯鎮○○路62號之「紅寶
    石遊藝場」已辦理營利事業登記之事實，又營利事業登記證
    並非有價證券，於法律評價上，並不具有有價性及流通性，
    行為人並不因取得一紙營利事業登記證即可認為其已辦理營
    利事業登記，仍應視該營利事業登記證之內容是否足以表彰
    其現狀之營業狀態，否則行為人只需取得任意一張電子遊戲
    場業營利事業登記證，即可由任何人擔任負責人，於任何地
    點經營電子遊戲場業，將使上開電子遊戲場業管理條例第8
    條及98年4月13 日修正施行前同條例第12條之管制規定形同
    具文。被告乙○○自王說霞受讓取得之營利事業登記證，其
    上所載之負責人並非乙○○，所載之營利事業所在地亦非位
    於南投縣草屯鎮○○里○○街64號1 樓，是該營利事業登記
    證尚不足以表彰及認定被告乙○○就其於址設南投縣草屯鎮
    ○○里○○街64號1 樓之「紅寶石遊藝場」已辦理營利事業
    登記，被告乙○○辯稱其因受讓該紙營利事業登記證，已屬
    合法經營云云，顯不足採信。
(五)、被告乙○○另辯稱其於95年1月4日，自王說霞受讓址設南投
    縣草屯鎮○○路62號「紅寶石遊藝場」之經營，並自王說霞
    受讓取得營利事業登記證1 紙，是其所經營之「紅寶石遊藝
    場」雖未取得營業級別證，依修正前電子遊戲場業管理條例
    第38條之規定，此僅係依同條例第26條規定處以行政罰之問
    題，要與違反同條例第15條之規定情形有別云云。
  1.惟按本條例施行前已領有營利事業登記證之電子遊戲場業，
    應自本條例施行之日起6個月內辦理下列事項：一、依第6條
    第1 項規定，申請辦理機具評鑑分類及核發機具類別標示證
    。二、依第11條第1 項規定，申請營業級別證。三、依第13
    條規定，投保公共意外責任險。電子遊戲場業未依前項規定
    辦理者，依第23條第1 項、第26條或第29條規定處罰之，98
    年4月13日修正施行前電子遊戲場業管理條例第38 條定有明
    文。依上開規定觀之，該條文係規範電子遊戲場業管理條例
    於89年2月5日施行前已領有營利事業登記證之電子遊戲場業
    而言。
  2.查依被告乙○○自王說霞受讓所取得營利事業登記證上之記
    載，尚不足以表彰及認定被告乙○○就其於南投縣草屯鎮○
    ○里○○街64號1 樓所經營之「紅寶石遊藝場」已取得營利
    事業登記證之事實，業如前述，是被告乙○○於辦理變更負
    責人及遷址登記前，並不因持有該張營利事業登記證，而認
    其已辦理營利事業登記並取得營利事業登記證。又被告乙○
    ○係於98年3月7日，始於南投縣草屯鎮○○里○○街64 號1
    樓經營「紅寶石遊藝場」，此據被告乙○○自承在卷（見偵
    查卷第8頁，本院卷第63、111頁），是被告乙○○就其位於
    南投縣草屯鎮○○里○○街64號1 樓「紅寶石遊藝場」而言
    ，並非於89年2月5日電子遊戲場業管理條例施行前即已領有
    營利事業登記證，自與98年4月13 日修正施行前電子遊戲場
    業管理條例第38條規定之情形有間，本件應無該條例第38條
    規定之適用，被告辯稱其於該條例施行前即已領有營利事業
    登記證，僅未辦理營業級別證，有該條例第38條第2 項之適
    用云云，當非可採。
(六)、查被告張淑君於98年3月7日，應徵至「紅寶石遊藝場」工作
    ，底薪為2萬1千元，工作內容為打掃店內環境及為客人兌換
    代幣，其明知該「紅寶石遊藝場」之負責人為乙○○，「紅
    寶石遊藝場」櫃臺上方掛有一張營利事業登記證之事實，業
    據被告張淑君供述明確（見偵查卷第14至15頁、本院卷第65
    、86頁），核與證人乙○○於警詢及本院審理中證述之情節
    相符（見偵查卷第9 頁、本院卷第112至113頁），足認被告
    張淑君知悉店內掛有一紙營利事業登記證，該「紅寶石遊藝
    場」之負責人為乙○○。被告張淑君雖辯稱其從未注意櫃臺
    上懸掛營利事業登記證之內容，不知道該營利事業登記證與
    「紅寶石遊藝場」實際經營情形不同云云，惟查，被告張淑
    君知悉懸掛於「紅寶石遊藝場」櫃台上之營利事業登記證，
    記載營利事業所在地之地址為南投縣草屯鎮○○路62號一節
    ，業據被告張淑君於警詢時供述明確（見偵查卷第15頁），
    復參以證人乙○○於本院審理時證述：該張營利事業登記證
    係貼在店門櫃台上方，掛的營利事業登記證的店名是「紅寶
    石遊藝場」，負責人是王說霞，登記地址：南投縣草屯鎮○
    ○路62 號等語（見本院卷第112頁），又該營利事業登記證
    所載文字並非繁多，應可一望即知該營利事業登記證所載之
    內容，衡情被告張淑君於日常工作時，應可注意其櫃台上該
    張營利事業登記證所載內容為何，被告張淑君要無僅見得該
    營利事業登記證之外觀，而從未注意該營利事業登記證所載
    內容，是被告張淑君辯稱其並不知悉該營利事業登記證所載
    內容與事實不符云云，應非可採。又證人乙○○雖於本院審
    理時證述：伊將該張營利事業登記證掛得蠻高的，依張淑君
    之身高應該不會注意等語（見本院卷第113 頁），顯係維護
    被告張淑君之詞，不足採信。從而，被告張淑君明知未辦理
    營利事業登記不得經營電子遊戲場業，仍基於與被告乙○○
    共同非法經營電子遊戲場業之犯意聯絡，自98年3月7日起，
    於「紅寶石遊藝場」內從事看顧機台及為客人兌換代幣等工
    作之事實，應堪認定。
(七)、綜上所述，被告乙○○就其經營址設南投縣草屯鎮○○里○
    ○街64號1 樓之「紅寶石遊藝場」，並未向主管機關申請核
    發「營利事業登記證」及「營業級別證」，即未依98年4 月
    13日修正施行前電子遊戲場業管理條例第15條之規定辦理營
    利事業登記，其雖於95年1月4日，曾自王說霞受讓取得營利
    事業登記證，然該營利事業登記證僅能表彰該登記證內容所
    載之事實，尚不能據以認定被告乙○○就其所經營址設南投
    縣草屯鎮○○里○○街64號1 樓之「紅寶石遊藝場」已取得
    營利事業登記證，是被告乙○○於辦理變更負責人登記及遷
    址登記前，均不能認其已取得營利事業登記證，本件亦與98
    年4月13日修正施行前電子遊戲場業管理條例第38 條規定所
    規範之情形有間，被告乙○○既未依該條例之規定取得「營
    利事業登記證」及「營業級別證」，自屬未依該條例辦理營
    利事業登記之情形，其違反98年4月13 日修正施行前電子遊
    戲場業管理條例第15條之規定甚明，又被告張淑君明知「紅
    寶石遊藝場」之實際負責人為乙○○，被告乙○○並未辦理
    營利事業登記，被告張淑君仍基於共同非法經營電子遊戲場
    業之犯意聯絡，於「紅寶石遊藝場」從事看顧機台及兌換代
    幣之工作，係與被告乙○○共同違反98年4月13 日修正施行
    前電子遊戲場業管理條例第15條之規定，從而，本件事證明
    確，被告等犯行均堪予認定，均應依法論科。
三、按行為後法律有變更者，適用行為時之法律。但行為後之法
    律有利於行為人者，適用最有利於行為人之法律，刑法第2
    條第1 項定有明文。查被告乙○○及張淑君行為後，電子遊
    戲場業管理條例業於98年1月21日修正公布，並自98年4月13
    日施行，其中為配合商業登記法之修正及未來將廢止營利事
    業統一發證制度（參見同條例第11條修正理由），將該條例
    第15條之規定由「未依本條例規定辦理營利事業登記者，不
    得經營電子遊戲場業。」，修正為「未依本條例規定領有電
    子遊戲場業營業級別證者，不得經營電子遊戲場業。」，亦
    即將取得經營電子遊戲場業之營業許可資格，由原先辦理「
    營利事業登記」之方式，改為申請「電子遊戲場業營業級別
    證」，又同條例第22條關於違反第15條之刑罰規定則未修正
    ，是上開取得電子遊戲場業經營許可程序之變動，雖未影響
    處罰之輕重，惟就刑罰構成要件而言，仍屬法律變更。是以
    ，被告乙○○及張淑君所犯本件非法經營電子遊戲場業之行
    為，新法並未較有利於被告，自應依刑法第2條第1項從舊從
    輕原則，適用行為時即98年4月13 日修正施行前電子遊戲場
    業管理條例第15條之規定，合先敘明。
四、核被告乙○○及張淑君所為，均係違反98年4月13 日修正施
    行前電子遊戲場業管理條例第15條未依該條例規定辦理營利
    事業登記者，不得經營電子遊戲場業之規定，均係犯電子遊
    戲場業管理條例第22條之非法營業罪。又被告乙○○及張淑
    君就上開犯行，有犯意聯絡及行為分擔，應論以共同正犯。
    又所謂業務，係指個人基於其社會地位繼續反覆所執行之事
    務（最高法院89年台上字第8075號判例參照），被告乙○○
    及張淑君違反規定，自98年3月7日起至98年3月25 日為警查
    獲止，在南投縣草屯鎮○○里○○街64號1 樓反覆、持續經
    營電子遊戲場業之行為，均祇論以一違反電子遊戲場業管理
    條例第22條之非法營業罪。查被告張淑君有事實欄所載第
    至案之前科犯行，嗣因中華民國九十六年罪犯減刑條例公
    布施行，上開第至案再經臺灣臺中地方法院96年度聲減
    字第222號裁定分別減為有期徒刑5月又15日、6月及2月確定
    ，甫於97年2月15 日縮刑期滿執行完畢等情，有臺灣高等法
    院被告前案紀錄表1 份附卷可參，其於受有期徒刑執行完畢
    後，5 年以內再犯本件違法經營電子遊戲場業之有期徒刑以
    上之罪，為累犯，應依刑法第47條第1 項規定加重其刑。爰
    審酌被告乙○○及張淑君於本件違法經營電子遊戲場業之犯
    行，遭警方查獲擺設電子遊戲機台多達24台，且其自擺設起
    至遭警查獲時之經營時間近1 個月，並考量其等犯罪動機、
    目的、手段、犯罪所生之危害程度及犯後均否認犯行等一切
    情狀，各量處如主文第1、2項所示之刑，併分別諭知易科罰
    金之折算標準。末查，被告乙○○雖於警詢時供稱扣案機台
    係他人所寄放云云，然扣案如附表編號1 至編號11所示之物
    ，均為被告乙○○所有，且供本件犯罪所用之物，業據證人
    張淑君於警詢時證述明確（見偵查卷第13頁），被告乙○○
    於本院審理中對於上開扣案物品均表示沒有意見（見本院卷
    第115 頁），而未再爭執其非上開扣案物品之所有人，足認
    上開扣案物品應均係被告乙○○所有，且均供本件犯罪所用
    之物，爰依刑法第38條第1項第2款宣告沒收。又扣案如附表
    編號12所示之打卡單，係僅供紀錄員工上、下時間所用，非
    供本件被告乙○○及張淑君犯罪所用之物，應不予沒收，附
    此敘明。
據上論斷，應依刑事訴訟法第299條第1項前段，電子遊戲場業管
理條例第22條，刑法第2條第1項前段、第11條前段、第28條、第
47條第1項、第41條第1項前段、第38條第1項第2款，判決如主文
。
本案經檢察官李俊毅到庭執行職務
中    華    民    國    99    年    4     月    20    日
          刑事第三庭    審判長法  官   胡 文 傑
                              法  官   吳 昀 儒
                              法  官   陳 諾 樺
以上正本與原本無異。
如不服本判決應於收受送達後10日內向本院提出上訴書狀，並應
敘述具體理由；其未敘述上訴理由者，應於上訴期間屆滿後20日
內向本院補提理由書（均須按他造當事人之人數附繕本）「切勿
逕送上級法院」。
                              書記官   趙 世 明
中    華    民    國    99    年    4     月    20    日
附錄本案論罪科刑法條
98年4月13日修正施行前電子遊戲場業管理條例第15條
未依本條例規定辦理營利事業登記者，不得經營電子遊戲場業。
電子遊戲場業管理條例第22條
違反第十五條規定者，處行為人一年以下有期徒刑、拘役或科或
併科新台幣五十萬元以上二百五十萬元以下罰金
附表
┌──┬─────────────┬──────┬────┐
│編號│物品                      │數量        │所有人  │
├──┼─────────────┼──────┼────┤
│ 1  │野蠻世界電玩（含IC板貳塊）│貳台        │乙○○  │
├──┼─────────────┼──────┼────┤
│ 2  │超悟空電玩（含IC板伍塊）  │伍台        │乙○○  │
├──┼─────────────┼──────┼────┤
│ 3  │北斗的拳電玩（含IC板陸塊）│陸台        │乙○○  │
├──┼─────────────┼──────┼────┤
│ 4  │森的石松電玩（含IC板壹塊）│壹台        │乙○○  │
├──┼─────────────┼──────┼────┤
│ 5  │鬼武者電玩（含IC板塊）  │台        │乙○○  │
├──┼─────────────┼──────┼────┤
│ 6  │加奈子電玩（含IC板伍塊）  │伍台        │乙○○  │
├──┼─────────────┼──────┼────┤
│ 7  │禿鷹電玩（含IC板貳塊）    │貳台        │乙○○  │
├──┼─────────────┼──────┼────┤
│ 8  │代幣                      │貳仟柒佰柒拾│乙○○  │
│    │                          │貳枚。      │        │
├──┼─────────────┼──────┼────┤
│ 9  │記帳表                    │張        │乙○○  │
├──┼─────────────┼──────┼────┤
│10  │計分卡                    │伍拾肆張    │乙○○  │
├──┼─────────────┼──────┼────┤
│11  │會員資料簿                │壹本        │乙○○  │
├──┼─────────────┼──────┼────┤
│12  │打卡單                    │貳張        │乙○○  │
└──┴─────────────┴──────┴────┘

司法院資訊處製作；財團法人民間司法改革基金會備份。
